---
title: "inicio"
author: "Alejandro Campoy Nieves"
date: "14 de noviembre de 2018"
output: pdf_document
---

```{r setup, include=FALSE}
knitr::opts_chunk$set(echo = TRUE)
```

## Explicación atributos

## Lectura de datos

```{r lectura, include=FALSE}
# Para leer datos train
datos_train <- read.table("./datos/drugLibTrain_raw.tsv", sep="\t", comment.char="", 
                          quote = "\"", header=TRUE)
head(datos_train, 5) # visualizar solo las 5 primeras filas
summary(datos_train) # información sobre los datos
View(datos_train) # ver la tabla

# Para leer datos test
datos_test <- read.table("./datos/drugLibTest_raw.tsv", sep="\t", comment.char="", 
                         quote = "\"", header=TRUE)
head(datos_test, 5) # visualizar solo las 5 primeras filas
summary(datos_test) # información sobre los datos
View(datos_test) # ver la tabla
```

## Prepocesamiento de datos

### Ver si algún atributo (columna) no nos hace falta

- Indicar que es relevante para nosotros, ver como están agrupados.
- Comprobar la columna "sideEffectsReview" ya que contiene NONE
- Comprobar la columna de ID si hace falta, ya que tenemos 8 atributos, y aparecen que tenemos 9 atributos.

### Correlación

- Crear patrones en los textos, para saber que documentos hacen referencia a un tipo de fármaco, y podíamos sustituir los fármacos por un número.
- Leyendo el comentario que nos diga pertenece a este fármaco con una x probabilidad.
- Técnica de agrupamiento: coger los textos y agrupar (sin hacer clasificación), haciendo un "unit" a la columna de fármacos.

Para el analisis de sentimientos solo hace falta texto, tener en cuenta "benefitsReview" y "commentsReview". Los efectos secundarios y la efectividad que tienen las drogas, hacer un análisis de sentimientos.

El analisis textual hacer para:
  - los comentarios en funcion de la droga
  - en función del rating
  
### Comprobación de celdas NA

```{r}
View(is.na(datos_test))
```
