---
title: "Proyecto TID"
author: 
- "Alejandro Campoy Nieves"
- "Gema Correa Fernández"
- "Luis Gallego Quero"
- "Jonathan Martín Valera"
- "Andrea Morales Garzón"
date: "14 de noviembre de 2018"
output:
  pdf_document:
    keep_tex: true
---

\newpage 

<!--- Índice --->

\tableofcontents

\newpage 

```{r setup, include=FALSE}
knitr::opts_chunk$set(echo = TRUE)
set.seed(3) # semilla para obtención de los mismos resultados
getwd()     # para saber el directorio de trabajo
```

<!-----------------------------------------1. Comprender el problema a resolver------------------------------------------------------>

# 1. Comprender el problema a resolver

Para la realización y aplicación de las técnicas explicadas a lo largo del curso, hemos seleccionado un _dataset_ proporcionado por [*UCI Machine Learning Repository*](https://archive.ics.uci.edu/ml/index.php). En concreto, hemos escogido [**Drug Review Dataset**](https://archive.ics.uci.edu/ml/datasets/Drug+Review+Dataset+%28Druglib.com%29), una exhaustiva base de datos de medicamentos organizada por relevancia para medicamentos específicos. El conjunto de datos proporciona revisiones de pacientes sobre medicamentos específicos junto con las condiciones relacionadas. Además, las revisiones se agrupan en informes sobre tres aspectos: beneficios, efectos secundarios y comentarios generales. De igual modo, las calificaciones están disponibles con respecto a la satisfacción general, así como una calificación de efectos secundarios de 5 pasos y una calificación de eficacia de 5 pasos. Los datos se obtuvieron rastreando los sitios de revisión farmacéutica en línea. 

<!--- Tabla --->

| DataSet Characteristics:   | Multivariate, Text                     | Number of Instances:  | 4143 | Area:               | N/A        |
|----------------------------|----------------------------------------|-----------------------|------|---------------------|------------|
| Attribute Characteristics: | Integer                                | Number of Attributes: | 8    | Date Donated        | 2018-10-02 |
|----------------------------|----------------------------------------|-----------------------|------|---------------------|------------|
| Associated Tasks:          | Classification, Regression, Clustering | Missing Values?       | N/A  | Number of Web Hits: | 7001       |

Los datos se dividen en un conjunto train (75%) y otro conjunto test (25%) y se almacenan en dos archivos.tsv (tab-separated-values), respectivamente. Los atributos que tenemos en este dataset son:

1. **urlDrugName** (categorical): nombre de la droga 
2. **condition** (categorical): nombre de la condición 
3. **benefitsReview** (text): paciente sobre beneficios 
4. **sideEffectsReview** (text): paciente sobre los efectos secundarios 
5. **commentsReview** (text): comentario general del paciente 
6. **rating** (numerical): clasificación de paciente de 10 estrellas 
7. **sideEffects** (categorical): clasificación de 5 pasos de efectos secundarios 
8. **effectiveness** (categorical): clasificación de efectividad de 5 pasos


<!--------------------------------------------2. Prepocesamiento de datos------------------------------------------------------------>

# 2. Prepocesamiento de datos

Para poder analizar el dataset y realizar el prepocesamiento al mismo, lo primero que se va hacer es leer tanto el conjunto de datos train como de test. Primero, leeremos los datos con los que se va a entrenar y luego los datos test.

## 2.1. Lectura de datos

A continuación, leemos nuestro dataset train y test:

```{r lectura , eval=FALSE}
# Lectura de datos train
datos_train <- read.table("datos/drugLibTrain_raw.tsv", sep="\t", comment.char="", 
                          quote = "\"", header=TRUE)
head(datos_train, 5) # visualizar las 5 primeras filas
summary(datos_train) # información sobre los datos
View(datos_train)    # vista de la tabla 

# Lectura de datos test
datos_test <- read.table("./datos/drugLibTest_raw.tsv", sep="\t", comment.char="", 
                         quote = "\"", header=TRUE)
head(datos_test, 5) # visualizar las 5 primeras filas
summary(datos_test) # información sobre los datos
View(datos_test)    # vista de la tabla 
```

## 2.2. Falta de datos, categorización, normalización, reducción de dimensionalidad.

<!--- Borrar si añgún atributo no nos da información como un ID, hacer una transformación con los atributos asimétricos, ya que son necesarios para la aplicación de algunos métodos de aprendizaje sensibles a distancias. Se consideran asimétricos cuando el valor skewness se aleja de 0, podemos eliminar las variables con varianza 0 o muy próximas. --->
