---
title:
author:
- "Alejandro Campoy Nieves"
- "Gema Correa Fernández"
- "Luis Gallego Quero"
- "Jonathan Martín Valera"
- "Andrea Morales Garzón"
date: "14 de noviembre de 2018"
output:
  pdf_document:
    keep_tex: true
lang: es-ES
geometry: margin=1in
header-includes:
  - \usepackage{fancyhdr}
  - \fancyfoot[CO,CE]{My footer}
  - \usepackage{color}
  - \usepackage{colortbl}
  - \usepackage{multicol}
  - \usepackage{multirow}
---

<!----------------------------------------------------------------Portada------------------------------------------------------------------>
####################
\thispagestyle{empty}

\begin{center} \huge \textbf{Tratamiento Inteligente de datos} \end{center}
\vspace{0.3cm}
\begin{center} \huge \textbf{(TID)} \end{center}
\vspace{1.7cm}
\begin{center} \Large \textbf{\textsc{Prácticas de la asignatura}} \end{center}
\vspace{0.2cm}
\begin{center} \large \textbf{2018-2019} \end{center}

\vspace{2.5cm}

\textbf{\large En colaboración con:}
\vspace{0.2cm}
\begin{figure}[h]
    \centering
    \includegraphics[width=0.7\textwidth]{imagenes/logoUGR.jpg}
    \label{imagen2}
\end{figure}

\vspace{2.5cm}

\hspace{8.5cm}{\large \textbf{Participantes}}

\vspace{0.25cm}

\hspace{8.5cm}{Alejandro Campoy Nieves:  \href{mailto:alejandroac79@correo.ugr.es}{\textcolor{blue}{\underline{alejandroac79@correo.ugr.es}}}}

\vspace{0.15cm}

\hspace{8.5cm}{Gema Correa Fernández:  \href{mailto:gecorrea@correo.ugr.es}{\textcolor{blue}{\underline{gecorrea@correo.ugr.es}}} }

\vspace{0.15cm}

\hspace{8.5cm}{Luis Gallego Quero:  \href{mailto:lgaq94@correo.ugr.es}{\textcolor{blue}{\underline{lgaq94@correo.ugr.es}}} }

\vspace{0.15cm}

\hspace{8.5cm}{Jonathan Martín Valera:  \href{mailto:jmv742@correo.ugr.es}{\textcolor{blue}{\underline{jmv742@correo.ugr.es}}} }

\vspace{0.15cm}

\hspace{8.5cm}{Andrea Morales Garzón:  \href{mailto:andreamgmg@correo.ugr.es}{\textcolor{blue}{\underline{andreamgmg@correo.ugr.es}}} }

\vspace{0.15cm}

\newpage

<!----------------------------------------------------------------Indices------------------------------------------------------------------>
####################
\thispagestyle{empty}
\tableofcontents
\newpage

\thispagestyle{empty}
\listoffigures
\newpage

\thispagestyle{empty}
\listoftables
\newpage

\pagestyle{fancy}
\fancyhf{}
\lhead{Proyecto: Técnicas aplicadas para análisis inteligente de datos}
\rhead{\thepage}
\setcounter{page}{1}

```{r setup, include=FALSE}
knitr::opts_chunk$set(echo = TRUE)
set.seed(3) # semilla para obtención de los mismos resultados
getwd()     # para saber el directorio de trabajo
```

<!-----------------------------------------0. Paquetes necesarios ------------------------------------------------------>

# Descripción de los paquetes necesarios

A continuación, se describen los paquetes necesarios para el desarollo del proyecto:

- [`tm`](https://cran.r-project.org/web/packages/tm/tm.pdf) : Paquete específico para minería de datos, permite procesar datos de tipo texto. Se puede instalar usando : _install.packages("tm")_.

- [`SnowballC`](https://cran.r-project.org/web/packages/SnowballC/SnowballC.pdf) : Paquete adicional para minería de datos, implementa un algoritmo que permite reducir el número de términos con lo que trabajar, es decir, agrupa aquellos términos que contienen la misma raíz. El paquete soporta los siguientes idiomas: alemán, danés, español, finlandés, francés, húngaro, inglés, italiano, noruego, portugués, rumano, ruso, sueco y turco. Se puede instalar usando : _install.packages("SnowballC")_.

- [`wordcloud`](https://cran.r-project.org/web/packages/wordcloud/wordcloud.pdf) : Paquete para crear gráficas de nubes de palabras, permitiendo visualizar las diferencias y similitudes entre documentos. Se puede instalar usando : _install.packages("wordcloud")_.

- [`arules`](https://cran.r-project.org/web/packages/arules/arules.pdf) : Paquete que proporciona la infraestructura para representar, manipular y analizar datos y patrones de transacción (conjuntos de elementos frecuentes y reglas de asociación). Se puede instalar usando : _install.packages("arules")_.

- [`arulesViz`](https://cran.r-project.org/web/packages/arulesViz/arulesViz.pdf) : Paquete que extiende el paquete 'arules' con varias técnicas de visualización para reglas de asociación y conjuntos de elementos. El paquete también incluye varias visualizaciones interactivas para la exploración de reglas. Se puede instalar usando : _install.packages("arulesViz")_.

- `devtools`

- `rword2vec`

\newpage

<!----------------------------1. Comprender el problema a resolver---------------------------------->

# 1. Comprender el problema a resolver

El _dataset_ [**Drug Review Dataset**](https://archive.ics.uci.edu/ml/datasets/Drug+Review+Dataset+%28Druglib.com%29), proporcionado por [*UCI Machine Learning Repository*](https://archive.ics.uci.edu/ml/index.php), contiene una exhaustiva base de datos de medicamentos específicos, en la cual, el conjunto de datos muestra revisiones de pacientes sobre medicamentos específicos para unas condiciones particulares. Dichas revisiones se encuentran desglosadas en función del tema que se esté tratando: beneficios, efectos secundarios y comentarios generales. De igual modo, se dispone de una calificación de satisfacción general, es decir, de una calificación en base a los efectos secundarios del medicamento y de otra en base a la efectividad del mismo.

En este proyecto nos centraremos en el **análisis y experiencia qué tienen los usuarios con ciertos tipos de medicamentos**, para la realización y aplicación de las técnicas explicadas a lo largo del curso. Para ello, se proponen los siguientes objetivos principales:

 - Realizar un análisis de sentimientos a partir de la experiencia de dichos usuarios en el uso de ciertos medicamentos, como por ejemplo ver la efectividad del medicamento cuánto está relacionado con los efectos secundarios o beneficios del mismo.
 
 - Compatibilizar dicho modelo de datos con otros conjuntos de datos aportados en [**Drugs.com**](https://www.drugs.com/).

Las características de este conjunto de datos vienen descritas en la siguiente tabla \ref{tabla:preseleccion}:

<!--- Tabla --->

\begin{table}[h]
	\begin{center}
		\begin{tabular}{|>{\columncolor[rgb]{0.94,0.97,1.0}}l|c|}
			\hline 
			\textbf{Características del Data Set} & Multivariable, texto \\ \hline
			\textbf{Características de los atributos} & Entero \\ \hline
			\textbf{Tareas asociadas} & Clasificación, regresión, clustering \\ \hline
			\textbf{Número de instancias} & 4143 \\ \hline
			\textbf{Número de atributos} & 8 \\ \hline
			\textbf{Valores vacíos} & N/A \\ \hline
			\textbf{Área} & N/A \\ \hline
			\textbf{Fecha de donación} & 10/02/2018 \\ \hline
			\textbf{Veces visualizado} & 11047 \\ \hline
		\end{tabular}
		\caption{Información del conjunto de datos}
		\label{tabla:preseleccion}
	\end{center}
\end{table}

Los datos se dividen en un conjunto train (75%) y otro conjunto test (25%) y se almacenan en dos archivos.tsv (tab-separated-values), respectivamente. Los atributos que tenemos en este dataset son:

1. **urlDrugName** (categorical): nombre del medicamento/fármaco
2. **rating** (numerical): clasificación o puntuación del 1 a 10 del medicamento según el paciente
3. **effectiveness** (categorical): clasificación de la efectividad del medicamento según el paciente (5 posibles valores)
4. **sideEffects** (categorical): clasificación de los efectos secundarios del medicamento según el paciente (5 posibles valores)
5. **condition** (categorical): nombre de la condición (diagnóstico)
6. **benefitsReview** (text): opinión del paciente sobre los beneficios
7. **sideEffectsReview** (text): opinión del paciente sobre los efectos secundarios
8. **commentsReview** (text): comentario general del paciente



<!----------------------------2. Preprocesamiento de datos------------------------------------>

# 2. Preprocesamiento de datos

En este apartado, pondremos los datos a punto para la aplicación de técnicas. Así que para poder analizar el _dataset_ y realizar el preprocesamiento al mismo, lo primero que se va hacer es leer el conjunto de datos _train_ y _test_.

<!-------------------------------------------------------------------------------------------->

## 2.1. Lectura de datos

A continuación, mediante la función `read.table` procedemos a la lectura de los datos:

### 2.1.1. Lectura de datos train

<!---DEBERÍAMOS VER QUE QUEREMOS MOSTRAR EN LA SALIDA DEL DOCUMENTO, YA QUE APARECEN MUCHAS COSAS O HACER UNA CAPTURA Y PONER LA IMAGEM---->

```{r, warning=FALSE}
# Lectura de datos train
datos_train <- read.table("datos/drugLibTrain_raw.tsv", sep="\t", comment.char="",
                          quote = "\"", header=TRUE)
```

```{r, warning=FALSE}
# Visualizar las 5 primeras filas para los datos train
head(datos_train, 5) 
# Resumen sobre los datos train
summary(datos_train) 
```

<!---Pondría una breve descripción de que es lo se observa en la tabla y que nos muestra---->

### 2.1.2. Lectura de datos test

<!---DEBERÍAMOS VER QUE QUEREMOS MOSTRAR EN LA SALIDA DEL DOCUMENTO, YA QUE APARECEN MUCHAS COSAS O HACER UNA CAPTURA Y PONER LA IMAGEM---->


```{r, warning=FALSE}
# Lectura de datos test
datos_test <- read.table("./datos/drugLibTest_raw.tsv", sep="\t", comment.char="",
                         quote = "\"", header=TRUE)
```

```{r, warning=FALSE}
# Visualizar las 5 primeras filas para los datos test
head(datos_test, 5) 
# información sobre los datos test
summary(datos_test) 
```

<!---PARA QUE NO APAREZCAN EN LA SALIDAS------->
```{r lectura, warning=FALSE, eval=FALSE}
View(datos_train)    # vista de la tabla
View(datos_test)    # vista de la tabla
```


<!-------------------------------------------------------------------------------------------->

<!--- ## 2.2. Falta de datos, categorización, normalización, reducción de dimensionalidad. --->

<!--- Borrar si añgún atributo no nos da información como un ID, hacer una transformación con los atributos asimétricos, ya que son necesarios para la aplicación de algunos métodos de aprendizaje sensibles a distancias. Se consideran asimétricos cuando el valor skewness se aleja de 0, podemos eliminar las variables con varianza 0 o muy próximas. --->

## 2.2. Procesamiento de los datos

<!----PONER UNA BREVE DESCRIPCIÓN DE LO QUE VAMOS HACER-------->

### 2.2.1. Eliminar columnas

#### Eliminar columna ID

Al conjunto de datos utilizado se le ha añadido de forma automática una novena columna, que representa un ID para cada uno de los datos con los que estamos trabajando. Como este ID no nos aporta información alguna, hemos decidido quitarla directamente del _dataframe_. Esta columna se corresponde con la primera columna, por lo cuál, debemos eliminar la columna que se corresponde con la posición 1. Los cambios que hacemos en el _dataset_ deben modificarse tanto en el conjunto de test como el de train, para que los resultados sean consistentes.

```{r}
# Eliminar columna para el ID en el train
datos_train = datos_train[-1]

# Eliminar columna para el ID en el test
datos_test = datos_test[-1]
```

#### Eliminar columna de commentsReview

Consideramos que este tipo de información en las instancias de nuestros datos no es de nuestro interés. En este atributo se almacena texto, los consumidores de las drogas suelen poner en la mayoría de casos la frecuencia con la que consumen la misma. En otros casos menos frecuentes, se establecen comentarios más arbitrarios en el que muestran sus sensaciones o información sin relevancia. Incluso en algunos casos este campo aparece vacío.

```{r}
# Eliminar columna para el commentsReview en el train
datos_train = datos_train[-8]

# Eliminar columna para el commentsReview en el test
datos_test = datos_test[-8]
```


### 2.2.2. Categorización de variables

<!----¿ES CUANTIFICAR O CATEGORIZAR VARIABLES?-------->

Para poder analizar y trabajar más fácilmente con la información de *sideEffects* y  *effectiveness*, se va a realizar una conversión de dichas columnas a forma cuantitativa, es decir, vamos asignar una etiqueta numérica a cada valor pertinente, tanto para para _train_ como _test_. 

A continuación, vamos a cuantificar la columna de *sideEffects*, para ello se añade una nueva columna a nuestro conjunto de datos denominada *sideEffectsNumber* que nos clasifica los posibles valores de la columna *sideEffects* en un rango numérico, comprendido entre 1 y 5. Dicha columna hace referencia a la clasificación de los efectos secundarios del medicamento según el paciente, en donde la etiqueta con valor 1 hará referencia a que no haya ningún efecto secundario y la etiqueta con valor 5 a que tiene efectos secundarios extremadamente graves:

- Extremely Severe Side Effects (efectos secundarios extremadamente graves) : 5
- Severe Side Effects (efectos secundarios graves): 4
- Moderate Side Effects (efectos secundarios moderados) : 3
- Mild Side Effects (efectos secundarios leves) : 2
- No Side Effects (sin efectos secundarios) : 1

```{r}
# Datos de entrenamiento
datos_train$sideEffectsNumber[datos_train$sideEffects == "Extremely Severe Side Effects"] <- 5
datos_train$sideEffectsNumber[datos_train$sideEffects == "Severe Side Effects"] <- 4
datos_train$sideEffectsNumber[datos_train$sideEffects == "Moderate Side Effects"] <- 3
datos_train$sideEffectsNumber[datos_train$sideEffects == "Mild Side Effects"] <- 2
datos_train$sideEffectsNumber[datos_train$sideEffects == "No Side Effects"] <- 1

# Datos de test
datos_test$sideEffectsNumber[datos_test$sideEffects == "Extremely Severe Side Effects"] <- 5
datos_test$sideEffectsNumber[datos_test$sideEffects == "Severe Side Effects"] <- 4
datos_test$sideEffectsNumber[datos_test$sideEffects == "Moderate Side Effects"] <- 3
datos_test$sideEffectsNumber[datos_test$sideEffects == "Mild Side Effects"] <- 2
datos_test$sideEffectsNumber[datos_test$sideEffects == "No Side Effects"] <- 1
```

Podemos comprobar que se ha creado la nueva columna *sideEffectsNumber*, y que se han añadido los cambios comentados anteriormente.

```{r}
head(datos_train$sideEffectsNumber, 10) 
```

Volvemos a aplicar el mismo procedimiento para la columna de *effectiveness*, creándonos para ello una columna denominada *effectivenessNumber*. Dicha columna, hace referencia a la clasificación de la efectividad del medicamento según el paciente, en donde la etiqueta con valor 1 hace referencia que el medicamente es ineficaz y la etiqueta con valor 5 a que el medicamente es altamente eficaz:

- Highly Effective (altamente efectivo): 5
- Considerably Effective (considerablemente efectivo) : 4
- Moderately Effective (moderadamente efectivo) : 3
- Marginally Effective (marginalmente efectivo) : 2
- Ineffective (ineficaz) : 1

```{r}
# Datos de entrenamiento
datos_train$effectivenessNumber[datos_train$effectiveness == "Highly Effective"] <- 5
datos_train$effectivenessNumber[datos_train$effectiveness == "Considerably Effective"] <- 4
datos_train$effectivenessNumber[datos_train$effectiveness == "Moderately Effective"] <- 3
datos_train$effectivenessNumber[datos_train$effectiveness == "Marginally Effective"] <- 2
datos_train$effectivenessNumber[datos_train$effectiveness == "Ineffective"] <- 1

# Datos de test
datos_test$effectivenessNumber[datos_test$effectiveness == "Highly Effective"] <- 5
datos_test$effectivenessNumber[datos_test$effectiveness == "Considerably Effective"] <- 4
datos_test$effectivenessNumber[datos_test$effectiveness == "Moderately Effective"] <- 3
datos_test$effectivenessNumber[datos_test$effectiveness == "Marginally Effective"] <- 2
datos_test$effectivenessNumber[datos_test$effectiveness == "Ineffective"] <- 1
```

Comprobamos que se ha creado la nueva columna *effectivenessNumber*, y que se han añadido los nuevos cambios.

```{r}
head(datos_train$effectivenessNumber, 10) 
```

Por tanto, una vez eliminadas las columnas anteriores y modificadas las necesarias, ya podemos continuar con el procesamiento de los datos. Para ello, lo primero tenemos que hacer es cargar la librería que procesa los datos de tipo texto en R. La más conocida se llama \textbf{tm}, aunque también haremos uso del paquete \textbf{SnowballC} para realizar el _Stemming_. Si no tenemos instaladas las librerías:

```{r, warning=FALSE}
# Paquete para minería de datos, permite procesar datos de tipo texto
library("tm")

# Paquete para minería de datos, agrupa aquellos términos que contienen la misma raíz
library("SnowballC")
```

<!-------------------------------------------------------------------------------------------->

<!--HACER CON LOS DATOS TRAIN Y LOS DATOS TEST------->

### 2.2.3. Creación del corpus

<!--DBERÍAMOS HACER ESTE APARTADO PARA CADA COLUMNA DE TEXTO------->

Para poder obtener la estructura con la que vamos a procesar nuestra información, debemos obtener un vector con documentos. En nuestro caso, cada uno de los documentos se corresponde con una opinión sobre un fármaco (*benefitsReview*) y los efectos que tiene (*sideEffectsReview*). Para ello, primero debemos de construir un vector con todas los opiniones del dataframe. Sólo nos faltaría convertir cada elemento del vector al formato de documento. Podemos usar la función VectorSource para hacer esta conversión.

```{r}
# Nos quedamos con la única columna del dataset que nos interesa. 
# Necesitamos obtenerla en forma de vector, y no como un dataframe de una columna, 
# por lo que usamos as.vector para hacer la conversión
benefits_review_data = as.vector(datos_train$benefitsReview)
effects_review_data = as.vector(datos_train$sideEffectsReview)

# Lo convertimos en la estructura de documento, y lo guardamos ya en el corpus 
# que lo vamos a utilizar
benefits_corpus = (VectorSource(benefits_review_data))
effects_corpus = (VectorSource(effects_review_data))

# Creamos el propio corpus
benefits_corpus <- Corpus(benefits_corpus)
effects_corpus <- Corpus(effects_corpus)
``` 

Podemos ver que funciona accediendo a uno cualquiera, por ejemplo, vamos a acceder al cuarto comentario almacenado de la columna comentarios. 

```{r}
# Si nos fijamos en el contenido, vemos que tiene signos de puntuación y exclamación
inspect(benefits_corpus[4])
benefits_corpus[[4]]$content
```

Tenemos los documentos relacionados con los efectos aislados en un contenedor distinto. Por ejemplo, podemos acceder al séptimo comentario de este tipo y comprobar su contenido.

```{r}
# Si nos fijamos en el contenido, vemos que tiene signos de puntuación y exclamación
inspect(effects_corpus[7])
effects_corpus[[7]]$content
```


<!-------------------------------------------------------------------------------------------->

### 2.2.4. Eliminar signos de puntuación

Como hemos podido ver en el documento que se ha mostrado por pantalla, en él se aprecia el uso de signos de puntuación y exclamación. En un principio, no tiene sentido en \textit{Data Mining} contemplar los signos de puntuación, ya que no nos van a aportar información. Por ello, los quitamos, como se puede ver a continuación. Con `tm_map(corpus, removePunctuation)`, se eliminan los símbolos: ! " $ % & ' () * + , - . / : ; < = > ? @ [ \ ] ^ _ ' { | } ~ 

```{r, warning=FALSE}
# Una vez que tenemos el corpus creado, continuamos con el procesamiento
benefits_corpus <- tm_map(benefits_corpus, content_transformer(removePunctuation))
effects_corpus <- tm_map(effects_corpus, content_transformer(removePunctuation))
```

Si volvemos a mostrar la opinión número cuatro, vemos como todos los signos han desaparecido. De hecho, podemos inspeccionar el corpus, y se ve como todos los signos de puntuación, exclamación y derivados ya no están.

```{r}
inspect(benefits_corpus[4])
```

Ocurre lo mismo con el comentario de efectos número siete.

```{r}
inspect(effects_corpus[7])
```

<!-------------------------------------------------------------------------------------------->

### 2.2.5. Conversión de las mayúsculas en minúsculas

Para poder hacer uso de los términos por igual, debemos convertir las mayúsculas en minúsculas. Ya que normalmente se convierte en minúsculas todas las letras para que los comienzos de oración no sean tratados de manera diferente por los algoritmos.

```{r, warning=FALSE}
benefits_corpus <- tm_map(benefits_corpus, content_transformer(tolower))
inspect(benefits_corpus[4])

effects_corpus <- tm_map(effects_corpus, content_transformer(tolower))
```

<!-------------------------------------------------------------------------------------------->

### 2.2.6. Eliminación de Stopwords

En cualquier idioma, hay palabras que son tan comunes o muy utilizadas que no aportan información relevante, a dichas palabras se las conoce como _stopwords_ o palabras _stop_. Por ejemplo, en español, las palabras "la", "a", "en", "de" son ejemplos de _stopwords_. Este tipo de palabras debemos de suprimirlas de nuestro corpus. Como el contenido del corpus está en inglés, debemos especificar el idioma correcto para que nos elimine del corpus las palabras adecuadas en dicho idioma.

```{r, warning=FALSE}
benefits_corpus <- tm_map(benefits_corpus, content_transformer(removeWords), stopwords("english"))
inspect(benefits_corpus[4])

effects_corpus <- tm_map(effects_corpus, content_transformer(removeWords), stopwords("english"))
```

Ahora ya hemos eliminado las stopwords de forma correcta.

<!-------------------------------------------------------------------------------------------->

### 2.2.7. Agrupación de sinónimos:

Con el fin de disminuir la dimensión del espacio a trabajar, se pueden identificar palabras distintas con el mismo significado y reemplazarlas por una sola palabra. Para ello se toman los sinónimos de dicha palabra. Dentro de las librerías que podemos usar para agrupar sinónimos, destacamos dos: `wordnet` y `rword2vec`. Sin embargo, por su sencillez se va hacer uso de `rword2vec`. Pero previamente, debemos ver que palabras son las que mayor frecuencia presentan en nuestro texto, para ello nos quedamos con las 25 más representativas:

```{r}
matrix_benefits_corpus <- TermDocumentMatrix(benefits_corpus)
matrix_benefits_corpus <- as.matrix(matrix_benefits_corpus)
matrix_benefits_corpus <- rowSums(matrix_benefits_corpus)
terms_frecuency_benefits_corpus <- sort(matrix_benefits_corpus, decreasing = TRUE)
terms_frecuency_benefits_corpus[1:25]
```

```{r}
terms_frecuency_benefits_corpus <- sort(matrix_benefits_corpus, decreasing = TRUE)
terms_frecuency_benefits_corpus_10 <- terms_frecuency_benefits_corpus[1:10]
terms_frecuency_benefits_corpus_10 <- as.matrix(terms_frecuency_benefits_corpus_10)
terms_frecuency_benefits_corpus_10 <- terms_frecuency_benefits_corpus_10[,0]
terms_frecuency_benefits_corpus_10 <- as.matrix(terms_frecuency_benefits_corpus_10)
terms_frecuency_benefits_corpus_10
```

Y las visualizamos gráficamente:

```{r}
terms_frecuency_benefits_corpus <- as.matrix(terms_frecuency_benefits_corpus)
barplot(terms_frecuency_benefits_corpus[1:25,],  xlab="Palabras", ylab="Número de frecuencia",
        col = c("lightblue", "mistyrose", "lightcyan",
                "lavender", "cornsilk"))
title(main = list("Las 25 palabras más frecuentes", font = 2))
```

Una vez, que sabemos las palabras con mayor frecuencia, podemos proceder a agruparlas por sinónimos:



```{r}
# http://mccormickml.com/2016/04/12/googles-pretrained-word2vec-model-in-python/
# https://github.com/mukul13/rword2vec

#library(devtools) # hace falta esta librería para que funcione
#install_github("mukul13/rword2vec") # nos instalamos la libreria desde Github
#library(rword2vec)

#terms = c("pain", "taking", "drug", "also")
#dist_terms = c()
#for (i in 1:4) # calculamos la distancia de la palabra a sus sinónimos
#  dist_terms[i] = distance(file_name = "GoogleNews-vectors-negative300.bin", search_word = terms[i], num = 5)
#  dist_terms
```

```{r, include=FALSE}
#copia_dist_terms <- dist_terms
```

Para sustituir las palabras en el texto, se ha uso de la función `gsub(pattern, replacement, x, ignore.case = FALSE, perl = FALSE, fixed = FALSE, useBytes = FALSE)`. 

```{r, include=FALSE}
#library(stringr)

# lo pasamos a matriz
#dist_terms <- as.matrix(dist_terms)
#dist_terms[2] <- as.vector(dist_terms[2])
# str_to_lower(dist_terms[[2]][3])

# terms = c("pain", "taking", "drug", "also")
# dist_terms[1] <- as.vector(dist_terms[1])
# dist_terms[1]
# dist_terms[2] <- as.vector(dist_terms[2])
# dist_terms[2]
# dist_terms[3] <- as.vector(dist_terms[3])
# dist_terms[3]
# dist_terms[4] <- as.vector(dist_terms[4])
# dist_terms[4]

#benefits_corpus

# for (i in 1:4)
#   for (j in 1:5)
#     dist_terms[i] <- as.vector(dist_terms[i])
#     # Convertimos las palabras en minúsculas con "str_to_lower"
#     dist_terms_to_lower <- str_to_lower(dist_terms[[i]][j], locale = "en")
#     benefits_corpus <- gsub(dist_terms_to_lower, terms[i], benefits_corpus)

# Sale de distinta manera
#benefits_corpus

#benefits_corpus[4]$content

```



<!-------------------------------------------------------------------------------------------->

### 2.2.8. Stemming

El siguiente paso consiste en reducir el número de palabras totales con las que estamos trabajando. En este caso, se trata de reducir aquellas que no nos aportan nada relevante a lo que ya tenemos. En la columna con la que estamos trabajando en este dataframe, se repite una gran cantidad de veces la palabra "benefit", al igual que "benefits". 

Sin embargo, realizar el análisis de nuestros datos con ambas palabras no tiene gran relevancia, ya que una no aporta nada respecto a la otra. Este es un ejemplo del tipo de casos que se nos dan en nuestro dataset. Igual ocurre con "reduce" y "reduced", por ejemplo. Este tipo de situaciones son las que intentamos corregir con este paso. Vamos a ver un ejemplo de este suceso, que se da por ejemplo en los siguientes valores del corpus (y en muchos más). 

```{r}
inspect(benefits_corpus[183])
inspect(benefits_corpus[213])
```

A continuación, aplicamos el proceso de stemming mediante la siguiente orden:

```{r, warning=FALSE}
benefits_corpus <- tm_map(benefits_corpus, stemDocument)
```

Si ahora volvemos a mostrar el contenido de dichas opiniones, podemos ver que el stemming se ha hecho efectivo: donde ponía \textit{benefits}, ahora pone \textit{benefit}, como se puede comprobar si volvemos a mostrar dichos elementos del corpus. De hecho, si nos fijamos, no solo esta palabra ha resultado modificada, sino que se han resumido muchas más palabras en comparación a como teníamos los documentos en el momento previo a la aplicación del método \textit{Stem}. Desde este momento, ya tenemos nuestro conjunto reducido a nivel de concepto.

```{r}
inspect(benefits_corpus[183])
inspect(benefits_corpus[213])
```

<!-------------------------------------------------------------------------------------------->

### 2.2.9. Borrar espacios en blanco innecesarios

Hasta el momento hemos hecho distintos cambios en el texto de nuestro dataset. No solo hemos modificado algunas palabras, sino que también hemos borrado otras muchas. Por ello, es adecuado asegurarnos que no hay más espacios en blanco que los que separan las palabras del texto. Para asegurarnos de ello, podemos ejecutar la siguiente orden, que se encarga de suprimir los espacios en blanco sobrantes.

```{r, warning=FALSE}
benefits_corpus <- tm_map(benefits_corpus, stripWhitespace) 
```










# Term Document Matrix
Ahora vamos a mapear nuestro corpus creando una matriz de términos, donde las filas corresponden a los documentos y las columnas a los términos. Para ello usaremos la función TermDocumentMatrix:
```{r}
matrix_corpus <- TermDocumentMatrix(benefits_corpus)
```
Podemos observar que tenemos 5838 términos, esto quiere decir que tenemos 5838 palabras diferentes en nuestro Corpus,
## Frecuencia de palabras
```{r}
class(matrix_corpus)
```
Como podemos ver, actualmente aún no tenemos nuestros datos en la matriz que buscamos, sino en un vector, por tanto:
```{r}
matrix_corpus <- as.matrix(matrix_corpus)
class(matrix_corpus)
dim(matrix_corpus) 
```
Con este método, hemos obtenido la ocurrencia de las palabras que tenemos en nuestro dataset para cada uno de los documentos/comentarios. Esta matriz tiene 5838 columnas, que representa la totalidad de palabras diferentes que hay en los comentarios de la columna \textit{benefitsReview}, y 3107 filas, donde cada una representa un comentario. 
Por tanto, en la fila iésima la matriz, tendremos la ocurrencia de las palabras en \textit{benefitsReview} que existen en el comentario \textit{i}.

```{r}
# suma las filas
suma_matrix_corpus <- rowSums(matrix_corpus)
head(suma_matrix_corpus,5)

# los ordena de mayor a menor y muestra los 10 primeros
ordena_mayor_matrix_corpus <- sort(suma_matrix_corpus, decreasing = TRUE)
head(ordena_mayor_matrix_corpus,10)
copia_ordena_mayor = ordena_mayor_matrix_corpus # Para graficos (evitando data.frame)

# los ordena de menor a mayor y muestra los 10 primeros
ordena_menor_matrix_corpus <- sort(suma_matrix_corpus, decreasing = FALSE)
head(ordena_menor_matrix_corpus,10)

```


```{r}
# Transformamos a objeto data.frame, con dos columnas (palabra, frec), para posteriormente graficarlo.
ordena_mayor_matrix_corpus <- data.frame(palabra = names(ordena_mayor_matrix_corpus), frec = ordena_mayor_matrix_corpus)
```

Creamos nube de palabras:
```{r}
# instalar paquete worldcloud

#wordcloud(
#  words = ordena_mayor_matrix_corpus$palabra, 
#  freq = ordena_mayor_matrix_corpus$frec, 
#  max.words = 80, 
#  random.order = F, 
#  colors=brewer.pal(name = "Dark2", n = 8)
#  )
```

Mostramos las más frecuentes:
```{r}
ordena_mayor_matrix_corpus[1:20,]
```

### Gráficas

```{r}
copia_ordena_mayor <- as.matrix(copia_ordena_mayor)
barplot(copia_ordena_mayor[1:10,],  xlab="Palabras", ylab="Número de frecuencia",
        col = c("lightblue", "mistyrose", "lightcyan",
                "lavender", "cornsilk"))
title(main = list("Las diez palabras más frecuentes", font = 4))
```



